臺灣臺中地方法院刑事判決　　　　　　 100年度易字第1513號
公　訴　人　臺灣臺中地方法院檢察署檢察官
被　　　告　張惠真
上列被告因詐欺案件，經檢察官提起公訴（100年度偵字第6171
號），本院判決如下：
    主    文
張惠真幫助意圖為自己不法之所有，以詐術使人將本人之物交付
，處有期徒刑貳月，如易科罰金，以新臺幣壹仟元折算壹日；緩
刑貳年。
    事    實
一、張惠真可以預見將金融機構帳戶交由他人使用，可能幫助詐
    欺犯罪集團詐騙社會大眾匯款至該帳戶，成為所謂「人頭帳
    戶」，竟基於即使發生亦不違反其本意之幫助故意，於民國
    99年12月17日前之某日，在不詳地點，將其向臺中逢甲郵局
    申請開立之帳號第00000000000000號帳戶之金融卡、密碼及
    存摺，交付予真實姓名、年籍不詳之詐欺集團成員使用。嗣
    詐欺集團成員取得上開帳戶資料後，即與其他詐欺取財集團
    成員，基於共同意圖為自己或他人不法所有之犯意聯絡，於
    99年12月17日下午13時36分許，撥打電話予陳心怡誆稱：其
    證件遭盜用被查獲，所有名下之帳戶均遭控管無法交易提款
    ，需依指示匯款等語，使陳心怡陷於錯誤，依對方指示至位
    在新竹市○○路 128號之學府路郵局，於同日下午16時31分
    許，臨櫃匯款新臺幣（下同）8 萬元至張惠真所有之上揭帳
    戶內。嗣陳心怡發覺受騙，遂報警循線查獲。
二、案經臺中市政府警察局第六分局移送臺灣臺中地方法院檢察
    署檢察官偵查起訴。
    理    由
壹、證據能力部分：
    按被告以外之人於審判外之言詞或書面陳述，除法律有規定
    者外，不得作為證據；又被告以外之人於審判外之陳述，雖
    不符刑事訴訟法第159條之1至第159條之4等 4條之規定，而
    經當事人於審判程序同意作為證據，法院審酌該言詞陳述或
    書面陳述作成時之情況，認為適當者，亦得為證據。當事人
    、代理人或辯護人於法院調查證據時，知有刑事訴訟法第15
    9條第1項不得為證據之情形，而未於言詞辯論終結前聲明異
    議者，視為有前項之同意，同法第159條第1項、第159條之5
    分別定有明文。經查，本判決下列所引用之各該被告張惠真
    以外之人於審判外之陳述（包含書面陳述），除公務員職務
    上製作之紀錄文書，並無顯不可信之情況，依刑事訴訟法第
    159條之4第 1款規定，有證據能力外，其餘屬傳聞證據部分
    ，檢察官、被告於本院準備程序中均表示沒有意見，且迄於
    言詞辯論終結前亦未聲明異議。本院審酌上開證據資料製作
    時之情況，尚無違法不當及證明力明顯過低之瑕疵，亦認為
    以之作為證據應屬適當，故揆諸前開規定，爰依刑事訴訟法
    第159條之5規定，認前揭證據資料均有證據能力。
貳、實體部分：
一、訊據被告張惠真固坦承系爭帳戶之存摺、提款卡及密碼係由
    其申請開立、使用，並經證人即告訴人陳心怡於前揭時、地
    ，匯款上述金額至系爭帳戶等情不諱；惟矢口否認有何幫助
    詐欺取財之犯行，辯稱：伊之提款卡與存摺均係遺失，存摺
    乃在搬家時遺失，另於伊想要去申請補發存摺時，又發現提
    款卡亦遺失，當時伊之提款卡是放在口袋，才發覺不見的；
    伊在99年12月18日要去郵局聲請補發存摺，斯時候郵局人員
    要伊拿提款卡給他看，伊才知道不見了，伊之前提款卡放在
    褲子口袋很久了，因為郵局帳戶很久沒有使用，伊也不曉得
    為什麼會不見云云。然查：
  (一)系爭帳戶係由被告所申請使用一節，為被告所自承，並有臺
    中逢甲郵局檢送警方之被告上揭郵政存簿儲金立帳申請書、
    印鑑卡等資料及客戶歷史交易清單等資料（見警卷第15頁至
    17頁），此情應堪認定。且證人即告訴人陳心怡確曾於前揭
    時間，遭詐欺集團成員以前開詐騙方式行騙，因而陷於錯誤
    ，於上開時、地，以現金匯款之方式，將 8萬元匯入被告前
    述帳戶內，該筆款項隨即遭詐欺集團成員提領一空等情，業
    據證人陳心怡於警詢時證述遭詐騙損失 8萬元等情綦詳（見
    警卷第6頁至第8頁），並有郵政國內匯款執據 1紙、前述被
    告系爭帳戶之客戶歷史交易清單（見警卷第 9頁、第17頁）
    、內政部警政署反詐騙案件紀錄表、新竹市政府警察局第二
    分局東勢派出所受理詐騙帳戶通報警示簡便格式表各 1件在
    卷可參，上開事實亦應堪認定。
  (二)被告雖以前揭情詞置辯。惟查被告所有上述帳戶在告訴人於
    99年12月17日匯款存入 8萬元前，被告之系爭帳戶內存款於
    99年6月21日前餘額雖只餘101元，然於99年8月7日被告竟猶
    以提款卡提領現金 100元，致告訴人受騙匯入上揭款項前，
    該帳戶之餘額僅剩1元；且於99年6月21日前更有1段2年多之
    時間，被告並未另外存入任何款項，此為被告所自陳。而告
    訴人於99年12月17日以匯款存入該帳戶 8萬元後，隨即於同
    日遭人以提款卡分4次提領一空，可推知被告係於99年12月1
    7 日前某時，將上開帳戶之提款卡及密碼交予詐欺集團成員
    使用無疑。
  (三)再者帳戶存摺、提款卡及密碼遺失者，若原持用人至金融機
    構辦理掛失止付，詐欺集團將無法提領詐得款項，且詐欺集
    團若未得原帳戶持用人同意而加以使用，則所詐得金額亦有
    可能遭原帳戶持用人提領一空，而詐騙所得之金額動輒上萬
    元，詐欺集團衡情當無罔顧業已花費大量人力、物力、時間
    詐得被害人信任後，命被害人匯款至一隨時可能因掛失止付
    而不能提領款項之帳戶內之理。因此，本案被告之系爭帳戶
    之提款卡，若係遺失而落入詐欺集團成員之手，詐欺集團為
    避免上述風險，當不致於使用該帳戶行騙。是被告係任意將
    上開帳戶之提款卡及密碼交予他人使用之事實，堪以認定。
    而金融存摺攸關個人財產權益之保障，其專有性甚高，除非
    本人或與本人親密關係者，難認有何理由可自由流通使用該
    存摺，一般人均有妥為保管及防止他人任意使用之認識，縱
    特殊情況偶需交付他人使用，亦必深入瞭解用途及合理性，
    始予提供，而該等專有物品如落入不明人士手中，又未加以
    闡明正常用途，極易被利用為與財產有關之犯罪工具，此為
    吾人依一般生活認知所易於體察之常識。且近年來，以各類
    不實電話內容而詐欺取財之犯罪類型層出不窮，該等犯罪，
    多數均係利用他人帳戶作為詐欺所得財物之出入帳戶，業經
    媒體廣為披載，是依一般人通常之知識、智能及經驗，均已
    詳知向陌生人購買、承租或其他方法取得帳戶者，多係欲藉
    該帳戶取得不法犯罪所得，且隱匿帳戶內資金之實際取得人
    之身分，以逃避追查。則被告既係成年、有智識且有相當社
    會經驗之人，對此亦應知之甚詳，自難諉稱不知。是以，雖
    卷內事證並無積極證據證明被告知悉該詐欺犯罪集團將如何
    犯罪，而無法於本件認定被告有共同詐欺之犯罪認識，然被
    告提供其所有系爭帳戶之提款卡（含密碼）予姓名、年籍不
    詳之已成年詐欺集團成員使用，對於其帳戶將可能被用作詐
    欺取財等非法用途上，應有所預見，且主觀上有容任該詐騙
    集團成員將上開存款帳戶作為詐欺取財之匯款指定帳戶使用
    ，亦並不違背其本意之不確定故意甚明。
  (四)綜上所述，被告前開辯解，均係屬事後卸責之詞，不足採信
    。本案事證明確，被告犯行已堪認定，應予依法論科。
二、按刑法上之幫助犯，係對於犯罪與正犯有共同之認識，而以
    幫助之意思，對於正犯資以助力，而未參與實施犯罪之行為
    者而言（最高法院75年度臺上字第1509號、84年度臺上字第
    5998號、第6475號、88年度臺上字第1270號判決亦同此意旨
    ）。是以如未參與實施犯罪構成要件之行為，且係出於幫助
    之意思提供助力，即屬幫助犯，而非共同正犯。本件被告基
    於幫助之犯意，提供上述系爭帳戶資料予犯罪人士，以上揭
    詐騙手法施行詐術，致告訴人陳心怡匯款至被告所提供之上
    開帳戶，然無證據證明被告有參與詐欺犯行之構成要件行為
    。核被告所為，應係犯刑法第30條第1項、第339條第 1項之
    幫助詐欺取財罪。被告以幫助之意思，為詐欺罪構成要件以
    外之行為，幫助他人犯上開詐欺之罪，爰依刑法第30條第 2
    項之規定，按正犯之刑減輕之。爰審酌被告提供金融帳戶資
    料供詐欺集團詐騙使用，助長詐騙財產犯罪之風氣，造成無
    辜民眾受騙而受有金錢重大損失，實為當今社會層出不窮之
    詐財事件所以發生之禍源，導致社會互信受損，擾亂金融交
    易往來秩序，影響層面廣泛，且亦因被告提供個人帳戶，致
    使執法人員難以追查該詐騙犯罪人之真實身分，兼衡被害人
    之人數及因此所受之損害程度等一切情狀，量處如主文所示
    之刑，並諭知易科罰金之折算標準。又被告前未曾因故意犯
    罪受有期徒刑以上刑之宣告，有臺灣高等法院被告前案紀錄
    表附卷可考，其素行尚稱良好，又被告係因幫助行為致罹刑
    章，犯罪情節尚非重大，且於本案判決前復已與被害人陳心
    怡在本院成立調解而已依調解成立條件匯款4萬元與被害人
    陳心怡，有本院調解程序筆錄及陳心怡郵政存簿儲金簿內頁
    資料影本各 1紙在卷可考，已填補其幫助詐欺犯行所生之部
    分損害，確已顯現其真誠悔悟之犯後態度，則被告經此論罪
    科刑之教訓，當知警惕，應無再犯之虞，爰認被告所受宣告
    之刑，以暫不執行為適當，併依刑法第74條第1項第1款規定
    ，宣告緩刑2年，以啟自新。
據上論斷，應依刑事訴訟法第299條第1項前段，刑法第339條第1
項、第30條第1項前段、第2項、第41條第1項前段、第74條第1項
第1款，刑法施行法第1條之1第1項、第2項前段，判決如主文。
本案經檢察官林于人到庭執行職務。
中    華    民    國    100    年    7    月    13    日
                    刑事第八庭  審判長法  官  張智雄
                                      法  官  王金洲
                                      法  官  陳思成
以上正本證明與原本無異。
如不服本判決應於收受送達後10日內向本院提出上訴書狀，並應
敘述具體理由；其未敘述上訴理由者，應於上訴期間屆滿後20日
內向本院補提理由書（均須按他造當事人之人數附繕本）「切勿
逕送上級法院」。
                                      書記官  黃舜民
中    華    民    國    100    年    7    月    22    日
附錄本案論罪科刑法條全文：
中華民國刑法第339條
意圖為自己或第3人不法之所有，以詐術使人將本人或第3人之物
交付者，處5年以下有期徒刑、拘役或科或併科1000元以下罰金
。
以前項方法得財產上不法之利益或使第3人得之者，亦同。
前二項之未遂犯罰之。